臺灣彰化地方法院民事判決　99年度訴字第1043號
原　　　告　林吟鎂
訴訟代理人　林建豐
被　　　告　楊雅婷
訴訟代理人　楊瑞寶
上列當事人間請求侵權行為損害賠償事件，原告提起刑事附帶民
事訴訟（99年度交簡附民字第42號），經本院刑事庭移送前來，
本院於民國100年3月2日言詞辯論終結，判決如下：
    主      文
被告應給付原告新台幣壹拾萬參仟貳佰陸拾陸元及自民國九十九
年七月十五日起至清償日止，按年息百分之五計算之利息。
原告其餘之訴駁回。
本判決原告勝訴部分得假執行。
原告其餘假執行之聲請駁回。
    事實及理由
壹、原告主張：
 一、被告楊雅婷於民國（下同）98年10月15日7時50分許，駕駛
     車牌號碼TUH-071號輕型機車至彰化縣溪湖鎮○○路由北往
     南行至西環路與二溪路之行車管制號誌路口，綠燈左轉往
     二溪路方向行駛時，本應注意汽車行駛至交岔路口，轉彎
     車應讓直行車先行，且彼時天候晴、路面無缺陷亦無障礙
     ，並無不能注意之情形，竟疏未注意及此，適原告林吟鎂
     駕駛車牌號碼KMB-496重機車沿溪湖鎮○○路由南往北方向
     行至上開路口，亦疏末注意車前狀況，二車因而發生碰撞
     ，致原告受有腦震盪無意識喪失、臉其他及多處之開放性
     傷口、膝、腿及足踝開放性傷口，伴有併發症等傷害，被
     告涉嫌過失傷害之行為，業經鈞院判刑拘役40日確定，兩
     造均未上訴。
 二、本件原告受傷，係被告騎機車肇事之過失行為所致，原告
     爰依刑事訴訴法第487條提起刑事附帶民事訴訟，並依民法
     第184條第1項前段、191條之2、193條第1項、195條第1項
     前段之規定，請求賠償下列之損害：
   (一)醫療費用：
     原告受傷所支出之醫療費用新台幣（下同）17,123元，其
     中自費部分共計3,710元。原告之病情日後仍須前往醫院治
     療，此後續醫療費用部分，原告保留請求權。
   (二)看護費用：
     原告因受傷須人看護，由親屬看護，雖係基於親情而無實
     際支出看護費用，但親屬看護所付出之勞力，並非不能評
     價為金錢，因兩者身分密切而免除支付義務，此種親屬基
     於身分關係之恩惠，自不能加惠於加害人，故應衡量及比
     照僱用職業護士看護情形，認被害人受有相當親屬看護費
     用之損害，得向加害人請求賠償。經查，原告受傷後，因
     腦震盪無法自由行動，在休養期間由原告之母親陳靜月照
     顧看護，每1、2小時就要叫醒原告一次，經常嘔吐、頭痛
     ，則原告雖未現實支出看護費用，仍得請求相當於看護費
     用之損害，若以一般行情之每日2,000元計算，原告受傷後
     之，行動不便期間為98年10月15日起至98年12月17日，共
     計64日，所支出之看護費共計128,000元。
   (三)減少工作收入（減少勞動能力）部分：
     原告在受傷前，在麥味登早餐店擔任助手工作，每月薪資
     18 ,000元，每日薪資600元。原告自98年10月15日起至98
     年12 月17日止，共計64日無法外出工作，減少工作收入共
     計38 ,400元。
   (四)精神慰藉金部分：
     原告之學歷為高中畢業，因本件車禍受有腦震盪意識喪失
     、臉其他及多處之開放性傷口、膝、腿及足踝開放性傷口
     ，伴有併發症等傷害。身體及精神上均受莫大之痛苦，難
     以言喻，原告自得請求被告賠償精神慰撫金400,000元。
 三、綜上所述，被告應賠償原告醫藥費等共計570,110元。並聲
     明：被告應給付原告570,110元及自本起訴狀繕本送達之翌
     日起至清償日止，按年息5%計算之利息。原告願供擔保，
     請准宣告假執行。
貳、被告則以：
    被告不服，被告是被撞的，為何還要賠償原告？原告只有醫
    療費用支出，為何要賠償到50萬，金額過高，且原告是由其
    家人當看護，未附上看護費用單據，被告只願意以10,000元
    和解。被告之學歷為大學畢業，目前於補習班代課，月入1
    萬8、9千元。被告否認原告請假單之真正，應係臨時補的，
    並聲明：駁回原告之訴。
參、兩造不爭執事項：
    兩造於98年10月15日上午7時50分，在彰化縣溪湖鎮○○路
    與二溪路口，被告轉彎車未讓直行車先行，原告疏未注意車
    前狀況，致兩造發生機車擦撞糾紛，原告受有腦震盪意識喪
    失、臉其他多處之開放性傷口、膝、腿（大腿除外）及足踝
    開放性傷口等傷害，兩造間之刑事案件部分，經本院刑事庭
    以99年度交簡字第1156號判決被告犯過失傷害罪，處拘役40
    日，得易科罰金，原告犯業務過失傷害罪，處拘役35日，得
    易科罰金確定。
肆、兩造爭執之事項：
    被告應否賠償原告？原告得請求之費用為若干？
伍、得心證之理由：
  一、原告主張被告於98年10月15日7時50分許，駕駛車牌號碼
      TUH-071號輕型機車至彰化縣溪湖鎮○○路由北往南行至
      西環路與二溪路之行車管制號誌路口，綠燈左轉往二溪路
      方向行駛時，本應注意汽車行駛至交岔路口，轉彎車應讓
      直行車先行，且彼時天候晴、路面無缺陷亦無障礙，並無
      不能注意之情形，竟疏未注意及此，適原告駕駛車牌號碼
      KMB-496重機車沿溪湖鎮○○路由南往北方向行至上開路
      口，亦疏末注意車前狀況，二車因而發生碰撞，致原告受
      有腦震盪意識喪失、臉其他及多處之開放性傷口、膝、腿
      及足踝開放性傷口，伴有併發症等傷害，被告涉嫌過失傷
      害之行為，業經鈞院判刑拘役40日確定，兩造均未上訴等
      情，有本院調閱之99年度交簡字第1156號刑事案卷可稽，
      且為被告所不爭執，堪認原告此部分之主張為真實。
  二、按因故意或過失不法侵害他人之權利者，負損害賠償責任
      ；汽車、機車或其他非依軌道行駛之動力車輛，在使用中
      加損害於他人者，駕駛人應賠償因此所生之損害。但於防
      止損害之發生，已盡相當之注意者，不在此限。不法侵害
      他人之身體或健康者，對被害人因此喪失或減少勞動能力
      ，或增加生活上之需要時，應負損害賠償責任；不法侵害
      他人之身體、健康、名譽、自由、信用、隱私、貞操，或
      不法侵害其他人格法益而情節重大者，被害人雖非財產上
      之損害，亦得請求賠償相當之金額，民法第184條第1項前
      段、第191條之2、第193條第1項、第195條第1項前段分別
      定有明文。本件被告對於車禍發生之過程並不爭執，惟抗
      辯是原告來撞被告，被告為何要賠償原告等語。然查，於
      車禍案件過失有無之認定，係以有無違反交通安全規則認
      定，而非以誰撞誰來認定，例如若有人闖紅燈而被撞，闖
      紅燈者既違反規定，自不因其係被撞而認其無過失，本件
      被告係轉彎車，依道路交通安全規則第102條第1項第7款
      規定應讓直行車先行，惟被告並未讓直行車先行，顯有過
      失，已如前述，被告自應就其因過失不法侵害原告之身體
      ，致原告所受之損害，負賠償責任，被告此部分抗辯即屬
      無據。
  三、又按損害之發生或擴大，被害人與有過失者，法院得減輕
      賠償金額，或免除之，民法第217條第1項定有明文。經查
      ，依本院調閱之99年度交簡字第1156號刑事卷宗所附之筆
      錄、照片及道路交通事故現場圖觀之，原告當時沿溪湖鎮
      ○○路由南往北方向直行至二溪路路口，被告則沿彰化縣
      溪湖鎮○○路由北往南行至西環路與二溪路之行車管制號
      誌路口，綠燈左轉欲往二溪路方向行駛，致二車碰撞，且
      兩造肇事地點，原告已過了二溪路中線，故被告當時應係
      搶快轉彎車未讓原告直行車先行，應屬肇事主因。而原告
      於偵查中自承當時低頭去看腳踏板上早餐是否有倒(見99
      年偵字第93號卷第10頁訊問筆錄)，故原告當時亦有疏於
      注意車前狀況情形，應係肇事次因。而台灣省彰化縣區車
      輛行車事故鑑定委員會亦同此認定，此有該會鑑定意見書
      影本一件附於刑事案卷可佐。又檢察官及本院刑事庭亦均
      認為兩造均有過失，被告為主要過失，原告為次要過失，
      故兩造均遭本院分別判處拘役35日及40日確定，有上開台
      灣彰化縣地方法院檢察署99年度調偵字第212號起訴書及
      本院99年度交簡字第1156號刑事判決可參。兩造既均有過
      失，且被告為肇事主因，故本院認原告應負百分之40之過
      失責任，被告應負百分之60之過失責任。
  四、茲就原告請求之各項損害賠償，分別審核如下：
   (一) 醫療費用部分：
      原告主張因本件車禍受有腦震盪意識喪失、臉其他及多處
      之開放性傷口、膝、腿及足踝開放性傷口，伴有併發症等
      傷害，迄今共計支出醫療費3,710元，並提出彰化基督教
      醫院診斷書、醫療費用收據、署立彰化醫院醫療費用收據
      、正泰成中醫診所醫療費用收據等為證，被告對原告提出
      之上開收據亦不爭執，堪認原告此部分之主張為真實。
   (二) 看護費用：
      原告主張其受傷後，因腦震盪無法自由行動，在休養期間
      由原告之母親陳靜月照顧看護，則原告雖未現實支出看護
      費用，仍得請求相當於看護費用之損害，若以一般行情之
      每日2,000元計算，原告受傷後之，行動不便期間為98年10
      月15日起至98年12月17日，共計64日，所支出之看護費共
      計128,000元等語。被告則辯稱原告是由其家人當看護，
      未附上看護費用單據，請求無理等語。經查，本件原告車
      禍後之傷勢為腦震盪無意識喪失、臉其他及多處之開放性
      傷口、膝、腿及足踝開放性傷口，伴有併發症。又原告之
      外科主治醫師建議原告需他人照顧一個月等情，亦有卷附
      彰化基督教醫院100年1月5日回函可稽，足見依原告之傷
      勢，確實有請看護之必要。又按因親屬受傷，而由親屬為
      照顧被害人之起居，固係基於親情，但親屬看護所付出之
      勞力，並非不能評價為金錢，只因兩者身分關係密切而免
      除支付義務，此種親屬基於身分關係之恩惠，自不能加惠
      於加害人。故由親屬看護時，雖無現實看護費之支付，但
      應衡量及比照僱用外人看護情形，認被害人受有相當於看
      護費之損害，核屬增加生活上需要之部分，自得請求賠償
      。查原告受傷後，雖未請專業之看護照顧，惟由家屬代為
      照顧其生活起居乙節，為被告所不爭執。惟由親屬看護者
      ，除該負責看護之親屬係屬專業人員外，因其未具備專業
      看護之本職學能，不能以專業看護視之，其看護費用尚不
      得以專業標準計算，故本院認每日應以1000元計算為適當
      ，原告主張每日以專業之看護工資2000元計算尚屬無據。
      又本件原告之外科醫師既建議原告須人照顧1個月，故原
      告請求看護費128,000元，於30,000元之範圍內，為有理
      由，應予准許，逾此部分之請求，則屬無據。
    (三)工作損失部分：
      原告主張原告在受傷前，在麥味登早餐店擔任助手工作，
      每月薪資18,000元，每日薪資600元。原告自98年10月15
      日起至98年12月17日止，共計64日無法外出工作，減少工
      作收入共計38,400元等情，業據原告提出在職證明書、請
      假單為證，被告對原告之工作及收入並不爭執，惟否認原
      告請假單之真正，然查原告主張此部分之事實，另據證人
      林英全到庭證稱原告確實請假64日屬實，被告對於證人之
      證詞亦不爭執，故原告主張其工作損失為38,400元，自屬
      有據。
    (四)精神慰撫金部分：
      原告主張其因本件車禍受有腦震盪意識喪失、臉其他及多
      處之開放性傷口、膝、腿及足踝開放性傷口，伴有併發症
      等傷害。身體及精神上均受莫大之痛苦，難以言喻，原告
      自得請求被告賠償精神慰撫金400,000元等語。被告則抗
      辯原告請求金額過高。查原告因本件車禍受有腦震盪意識
      喪失、臉其他及多處之開放性傷口、膝、腿及足踝開放性
      傷口，伴有併發症已如前述。又原告之學歷為高中畢業，
      在麥味登早餐店擔任助手工作，每月薪資18,000元，被告
      之學歷為大學畢業，職業為補習班代課老師，月入約1萬8
      、9千元。又兩造名下無任何財產，有卷附98年稅務電子
      閘門財產所得調件明細表可參。而兩造對彼此之學歷、職
      業、身分地位及經濟能力亦不爭執。本院審酌兩造之學歷
      、社會地位、經濟能力、被告之過失程度、原告所受之傷
      勢及精神上所受之痛苦，認原告請求被告賠償精神慰撫金
      400,000元，尚屬過高，應核減為10 萬元，原告逾此部分
      之請求為無理由，無從允許。
 五、綜上所述，原告所受之損害為172,110元，惟原告本身與有
     過失，應負擔40%之責任，故原告僅能向被告請求103,266
     元(172,110x 60%=103,266)。從而，原告本於侵權行為損
     害賠償請求權，請求被告給付原告103,266元及自起訴狀繕
     本送達翌日即99年7月15日起至清償日止，按年息百分之5
     計算之利息，為有理由，應予准許。原告逾此部分之請求
     ，均屬無據，應予駁回。本件原告請求之金額未逾50萬元
     ，依民事訴訟法第389條第1項第5款規定，應依職權宣告假
     執行。原告敗訴部分，其假執行之聲請即失所依據，應予
     駁回。
陸、本件原告提起刑事附帶民事訴訟，而由本院刑事庭依刑事訴
    訟法第504條第1項規定，裁定移送前來，依同條第2 項規定
    免繳納裁判費，於本院審理期間，本件亦無其他必要訴訟費
    用，是無訴訟費用負擔之問題，併予敘明。
中    華    民    國  100    年    3    月    16    日
                  民事第一庭    法  官  詹秀錦
以上正本係照原本作成。
如對判決上訴，應於判決送達後20日內向本院提出上訴狀。如委
任律師提起上訴者，應一併繳納上訴審裁判費。
中    華    民    國   100    年    3     月    16    日
                                書記官  施嘉玫